【裁判字號】    92,簡上,53
【裁判日期】    921021
【裁判案由】    給付運費
【裁判全文】
臺灣士林地方法院民事判決  九十二年度簡上字第五三號
    上  訴  人  竟光企業有限公司（原名：淨光企業有限公司）
    法定代理人  賴添居
    訴訟代理人  楊進興律師
    被上訴人    洋盟海運承攬運送股份有限公司
                            設台北市○○區○○路四段七七八號八號二樓
    法定代理人  乙○○      住.
    被上訴人    士盟航空貨運代理股份有限公司
                            設.
    法定代理人  乙○○      住.
    共      同
    訴訟代理人  程學文律師
右當事人間請求給付運費事件，上訴人對於中華民國九十一年十一月二十五日本院士
林簡易庭九十一年度士簡字第六五九號第一審判決提起上訴，本院於民國九十二年十
月七日言詞辯論終結，並判決如下：
    主     文
原判決命上訴人應給付被上訴人洋盟海運承攬運送股份有限公司超過新台幣拾貳萬
伍仟零伍拾陸元，及自民國九十一年六月十一日起至清償日止，按年息百分之五計算
之利息之部分，及命上訴人應給付被上訴人士盟航空貨運代理股份有限公司超過新台
幣捌萬壹仟肆佰柒拾柒元，及自民國九十一年六月十一日起至清償日止，按年息百分
之五計算之利息之部分，及前開部分假執行之宣告，暨訴訟費用之裁判均廢棄。
右開廢棄部分，被上訴人在第一審簡易之訴及其假執行之聲請均駁回。
其餘上訴駁回。
第一、二審訴訟費用由上訴人負擔十分之八，被上訴人士盟航空貨運代理股份有限公
司負擔二十五分之一，餘由被上訴人洋盟海運承攬運送股份有限公司負擔。
    事實及理由
一、被上訴人主張：上訴人於民國九十年九月至十二月間，陸續委託被上訴人洋盟海
    運承攬運送股份有限公司（以下簡稱：洋盟公司），為其辦理貨物運送、報關、
    通關手續等相關事宜計十二筆（如附表所示），目的地分別為大陸深圳、香港、
    日本、美國、義大利及法國等，其委託運送相關費用合計為新台幣（下同）四十
    萬三千零六十五元。又上訴人於九十年九月間，另委託被上訴人士盟航空貨運代
    理股份有限公司（以下簡稱：士盟公司）為其出售至日本之乙批貨物，辦理貨物
    運送、報關、通關手續等相關事宜，該筆費用計為八萬三千三百七十七元。查被
    上訴人已將上訴人交付其國外買主之貨物，於指定之目的地交付予受貨人，而協
    助上訴人完成貨物運送事宜；而上開各筆費用明細、收據及統一發票，均經上訴
    人收受並持以報稅，並無異議，且除附表編號一之一、一之三及一之十一三筆費
    用外之十筆費用，復經兩造會算確認無訛。則上訴人自得本於兩造間承攬運送及
    委任之混合契約之法律關係，請求上訴人給付前開費用。上訴人雖抗辯：被上訴
    人於原審係起訴請求給付運費，然其所請求者，實際上係為包括車資、報關費、
    理貨費、照料費、併櫃費、文件費、大陸買進口合同費、拖車費、搬運費、入匝
    費、倉租費及報關費在內之費用，是其請求已欠缺訴訟標的之法律關係；嗣被上
    訴人雖於第二審變更訴訟標的法律關係而主張依承攬、運送、委任等契約法律關
    係請求，然上訴人並不同意；且上訴人係向大陸深圳工廠下訂單，由大陸深圳工
    廠出貨委託香港世盟通運股份有限公司（以下簡稱：香港世盟公司）辦理報關、
    通關手續作業，而將貨物出口運至香港，再轉運至國外各買主，至於委託報關之
    費用，則由上訴人代大陸工廠付款予香港世盟公司，是本件委託報關之契約關係
    ，並非存在於兩造之間，被上訴人亦無權請求云云。然查：上訴人前已給付被上
    訴人部分費用，且曾就系爭貨物運送相關費用與被上訴人進行和解協商，並由上
    訴人將有關和解之文書逕傳真予被上訴人，於該傳真內容尚明確表示上訴人應給
    付被上訴人有關「報關費、合同費、規費及卡車費等」等語，則兩造間確實存在
    有委託運送等相關費用之債權債務關係，已不容上訴人事後藉詞推諉否認。至於
    兩造間上開契約之性質無論為運送、承攬運送或委任，或為混合上開三種契約性
    質之無名契約，惟被上訴人自始均係本於兩造間為上訴人處理貨物運送事宜之契
    約關係為請求，實未為訴之變更。又被上訴人請求之費用金額，已本於誠信原則
    ，事先扣除上訴人於訴訟前分別給付之金額，是以較統一發票及收據金額為少，
    則上訴人據此指被上訴人所開立之統一發票及收據有浮濫之嫌，殊屬無據。另查
    ：上訴人於收到被上訴人之請款單後，雖曾向被上訴人提出折減費用之要求，嗣
     並由被上訴人就同意折價之金額即洋盟公司費用折減七萬八千零九元、被上訴
    人士盟公司折減一千九百元向上訴人為要約，惟上訴人並未於收到被上訴人上開
    要約通知後之相當期限內，向被上訴人為承諾之表示，依民法第一百五十七條之
    規定，被上訴人自不受上開要約之拘束，而仍得向上訴人為全部金額之請求。末
    退而言之，縱認上訴人主張系爭契約之法律關係係存在於香港世盟公司與上訴人
    之間云云為真，因香港世盟公司與被上訴人為關係企業，被上訴人亦已取得其權
    利轉讓之證明，則被上訴人自得以備位主張債權讓與之法律關係，向上訴人請求
    給付上開費用。從而，原審判決上訴人應給付被上訴人洋盟公司四十萬三千零六
    十五元，應給付被上訴人士盟公司八萬三千三百七十七元，及均自九十一年六月
    十一日起至清償日止，按年息百分之五計算之利息，洵無違誤等語，並聲明：上
    訴駁回。
二、上訴人則以：本件被上訴人所請求之「運費」，事實上根本不存在，此依被上訴
    人所列交給上訴人之費用明細項目係包括鍵輸費、車資、報關費、理貨費、照料
    費、併櫃費、文件費、手續費、大陸買進口合同費、拖車費、搬運費、入匝費、
    倉租費、報關費自明；是本件系爭款項之性質應屬「委任出口報關手續等費用」
    ，而非所謂「運費」。則被上訴人本於給付運費請求權之法律關係提起本件訴訟
    ，顯然欠缺訴訟標的法律關係；嗣被上訴人雖於第二審變更訴訟標的法律關係而
    主張依承攬、運送、委任等契約法律關係請求，然上訴人並不同意。又上訴人實
    係向大陸深圳工廠下訂單，而由大陸深圳工廠出貨委託香港世盟公司辦理報關、
    通關手續作業，而將貨物出口運至香港，再轉運至國外各買主，至於委託報關、
    運送之費用，則由上訴人代大陸工廠付款予香港世盟公司，是本件委託報關之契
    約關係，自非存在於兩造之間。次查：本件費用性質既為「委任出口報關手續等
    費用」，依民法第五百四十八條規定：「受任人應受報酬者，除契約另有規定外
    ，非於委任關係終止及為明確報告顛末後不得請求給付」，可知被上訴人應詳細
    報告上開費用確實支出之明細資料後，始得請求給付相關費用。然被上訴人從未
    提出由政府機關開立代墊海關各項規費之正式收據，而僅憑其片面籠統開立之收
    據或發票作為本件請求給付款項之依據，所提出之請款明細項目復有許多不合理
    之費用如大陸買進口合同等，金額復與發票及收據金額未符，足見有浮濫之失，
    其請求自屬無據。再查：被告與香港世盟公司間就九十一年一月份、二月份有關
    費用均已結清，而被上訴人請求附表編號一之一、一之三及一之十一等三筆費用
    則係發生在九十年十月及十二月，依常理判斷，該三筆費用亦應已結清，被上訴
    人猶起訴請求，實無理由。又查：上訴人為本件相關費用曾與代理香港世盟公司
    之被上訴人協議扣款，被上訴人並已由其公司業務員賴瑋婕、海運部郭經理簽署
    且蓋用公司印章後，傳真同意降價扣款七萬九千九百零九元，然被上訴人竟否認
    上開扣款之協議，而向上訴人請求全額費用之給付，亦屬無據。從而，原審判決
    上訴人應給付被上訴人洋盟公司及士盟公司各四十萬三千零六十五元、八萬三千
    三百七十七元，及均自九十一年六月十一日起至清償日止之遲延利息，顯有違誤
    云云，並聲明：（一）原判決廢棄。（二）被上訴人在第一審之訴駁回。
三、經查：本件上訴人起訴時原名「淨光企業有限公司」，法定代理人則為周麗娟，
    嗣已變更名稱為「竟光企業有限公司」，且其法定代理人先變更為甲○○，嗣又
    變更為賴添居，並已先後依法聲明承受訴訟，合先敘明。
四、又按：訴狀送達後，原告不得將原訴變更或追加他訴。惟不變更訴訟標的，而補
    充或更正事實上或法律上之陳述者，非為訴之變更或追加，民事訴訟法第二百五
    十五條第一項、第二百五十六條及第四百四十六條定有明文。而前開規定於簡易
    訴訟程序第二審程序亦準用之，民事訴訟法第四百三十六條之一第三項亦有明文
    。查本件被上訴人於起訴狀內已載明係基於被告即上訴人於九十年九月至十二月
    間及九十年九月間，分別委託原告即被上訴人洋盟公司及士盟公司辦理承攬運送
    之法律關係而為請求；雖其就所請求給付者究為運費，或係辦理貨物運送、報關
    、通關手續等事宜之費用，以及兩造間契約之性質為運送、承攬運送、抑或承攬
    運送與委任之混合契約各節，於原審及本院為不同之主張；惟其所據以請求者，
    仍為被上訴人於起訴時所主張上開契約之法律關係所產生之費用請求權，其訴訟
    標的並未變更。被上訴人前揭主張之更易，應屬補充及更正事實上及法律上之陳
    述，尚非屬訴之變更或追加，自毋庸得上訴人之同意。則上訴人以不同意被上訴
    人為訴之變更，而抗辯其訴之變更為不合法云云，尚無可採。
五、次查：被上訴人主張：上訴人於九十年九月至十二月間，陸續委託被上訴人洋盟
    公司辦理報關及運送十二筆貨物至大陸深圳等地，另委託被上訴人士盟公司辦理
    運送乙批貨物至日本等情，雖為上訴人所否認，並抗辯：系爭貨物之報關、運送
    等事宜，係由大陸深圳工廠委託香港世盟公司辦理，被上訴人並非契約當事人，
    其請求已欠缺訴訟標的之法律關係云云。然查：上訴人已自認：於系爭貨物報關
    、運送事宜處理完畢後，係由被上訴人已列交費用明細、收據及統一發票予上訴
    人等語明確（見原審九十一年七月二十二日言詞辯論筆錄、本院九十二年四月一
    日準備程序筆錄）。而前開各紙費用明細均係由被上訴人具名製作、其客戶則載
    為上訴人之名；統一發票及收據，亦均以被上訴人為營業人，以上訴人為買受人
    而製發乙節，亦有費用明細表十二紙、統一發票十二紙及收據十三紙（均影本）
    在卷可證。再於系爭貨物運送等費用結算時，係由上訴人與被上訴人互為傳真討
    論是否扣款及匯款之時間及帳戶等情，則有被上訴人洋盟公司九十一年四月十七
    日傳真函及上訴人九十一年五月二十七日傳真函影本各乙紙存卷為據。審諸有關
    委託系爭貨物報關、運送事宜之單據文件均係以上訴人及被上訴人為交易之兩造
    ，兩造並進而就費用結算直接進行磋商協議，已如前述；堪認被上訴人先位主張
    ：系爭委託處理貨物報關、運送事宜之契約確存在於上訴人與被上訴人之間等語
    ，應與事實相符。上訴人空言抗辯：被上訴人係以香港世盟公司代理人之身分，
    與上訴人就相關費用進行磋商云云，自無足採。
六、再查：被上訴人主張：有關上訴人委託辦理系爭貨物之報關、運送等事宜均已處
    理完畢，經扣除上訴人已支付之部分費用後，上訴人尚有如附表所示之費用未為
    給付等情，已據其提出前開收據、統一發票及提單影本等件為證，上訴人對於系
    爭貨物均已運抵客戶處而完成工作乙節，亦未爭執；雖另抗辯：有關上訴人於九
    十一年一、二月份應給付予香港世盟公司委託處理運送事宜之費用，均已結清，
    而被上訴人於附表編號一之一、一之三及一之十一等三筆費用均係九十年間應付
    之費用，不可能尚未清償；又被上訴人於處理委任事務完畢後，未依民法第五百
    四十八條規定，向上訴人詳細報告相關費用確實支出之明細資料，且請求之項目
    過於浮濫，其請求並無理由云云。然查：上訴人前開清償之抗辯，已為被上訴人
    所否認，上訴人既未能舉證以實其說，自無可採取。次查：除被上訴人於附表中
    所請求編號一之一、一之三及一之十一等三筆費用外，餘十筆費用明細及金額確
    曾由被上訴人以傳真方式與上訴人結算，而獲上訴人以九十一年五月二十七日以
    傳真回函稱：「.... 我方已準備好將此款匯入.... 」等語，亦有傳真函影本二
    紙附卷足稽，且為兩造所不爭執，足見上訴人就被上訴人所請求該部分款項已完
    成結算並同意付款，應無可疑。至於前開附表編號一之一、一之三及一之十一等
    三筆費用，雖未在兩造前開傳真函會算之範圍內，惟審酌上訴人亦已收取被上訴
    人辦理上開三筆貨物運送之費用明細及收據、統一發票，並持發票向稅捐機關申
    報乙節，已如前述；且被上訴人所交付之費用明細，與其所交付其餘費用明細形
    式及支出項目均大致相同。其明細中所列「買合同」之項目，雖經上訴人指為浮
    濫云云；然該項目不僅亦列載於卷附兩造間其餘已結算之十筆費用明細之上，亦
    為香港世盟公司就另案貨物運送費用所製發予上訴人之發票上支出項目之一，有
    上訴人自行提出並主張已完成付款之發票明細影本乙紙為憑（見原審卷內被證四
    ）；足認該項目係屬辦理系爭貨物報關、運送事宜之合理支出，早為上訴人所明
    知且接受。自堪信被上訴人就前開三筆費用支出之陳報，已循兩造間習用之模式
    處理完成，上訴人並無異議。從而，被上訴人主張：被上訴人已依兩造契約辦理
    系爭貨物、報關運送事務完成，惟上訴人尚有如附表所示之費用尚未給付等語，
    應堪信為真實。
七、惟查：上訴人抗辯：與被上訴人傳真結算處理系爭貨物報關、運送費用時，被上
    訴人已承諾扣款七萬九千九百零九元云云，有被上訴人九十一年四月十七日傳真
    函及上訴人九十一年五月二十七日傳真函各乙紙（均影本）為證。被上訴人雖否
    認上情，並抗辯：於兩造結算相關費用時，被上訴人雖曾要約就被上訴人洋盟公
    司所請求之費用扣款七萬八千零九元、被上訴人士盟公司所請求之費用扣款一千
    九百元，惟因上訴人未於相當期限內承諾，扣款之要約已然失效云云。然查：被
    上訴人已自認：有關被上訴人同意降價乙事，係因上訴人於收到被上訴人之請款
    單後，向被上訴人提出折減部分費用之請求等語明確（見卷附被上訴人九十二年
    九月十二日民事辯論意旨狀）。再參以上開兩造所不爭執其真正之傳真函中，於
    被上訴人九十一年四月十七日之傳真函所載：「ＴＯ淨光公司林小姐，同意扣款
    七萬九千九百零九元，請告知何時匯款二十九萬一千一百五十四元至本公司帳戶
    」；以及上訴人於九十一年五月二十七日傳真函覆稱：「原應付款三十七萬一千
    零六十三元，貴公司於四月十七日台北總公司負責業務員賴瑋捷及海運部郭經理
    ，經由二人同意簽字，同意我方所提降價七萬九千九百零九元」之文義內容；堪
    認於被上訴人九十一年四月十七日傳真函前，上訴人已先向被上訴人提出折減部
    分費用之要約，嗣始由被上訴人於九十一年四月十七日之傳真函為「同意」扣款
    之承諾；即兩造於其時已就系爭費用扣款七萬九千九百零九元達成合意。至於上
    訴人於九十一年五月二十七日傳真函內僅重新敘明：係由被上訴人「同意我方所
    提降價七萬九千九百零九元」之事實而已。則被上訴人主張：上訴人九十一年五
    月二十七日之傳真回函係對被上訴人扣款要約之承諾，惟已逾相當之期限，原要
    約已然失效云云，應無可採。則被上訴人洋盟公司、士盟公司所得請求之費用，
    自應各扣除七萬八千零九元及一千九百元，洵堪認定。
八、綜上所述，被上訴人基於兩造間委託處理系爭貨物報關及運送事宜契約之法律關
    係，於請求上訴人給付被上訴人洋盟公司、士盟公司各三十二萬五千零五十六元
    ，八萬一千四百七十七元，及均自起訴狀繕本送達翌日即九十一年六月十一日起
    至清償日止，按年息百分之五計算之利息之範圍內，為有理由，應予准許。逾此
    所為請求，為無理由，應予駁回。上開應准許部分，兩造陳明願供擔保，聲請宣
    告假執行或免為假執行，已合於法律規定，應酌定相當之擔保金額宣告之，至於
    被上訴人敗訴部分，其假執行之聲請已失所附麗，應併予駁回。原審就超過上開
    應准許部分，為上訴人敗訴之判決，並為假執行之宣告，自有未洽。上訴意旨就
    此部分指摘原判決不當，求予廢棄改判，為有理由。至於上開應准許部分，原審
    判命上訴人給付，並為假執行之宣告，核無違誤，上訴意旨就此部分，指摘原判
    決不當，求予廢棄，為無理由，應駁回其上訴。
九、因本案事證已臻明確，兩造其餘主張陳述及所提之證據，均毋庸再予審酌，附此
    敘明。
十、據上論結，本件上訴為一部有理由，一部無理由，依民事訴訟法第四百三十六條
    之一第三項、第四百四十九條第一項、第四百五十條、第七十九條但書，判決如
    主文。
中      華      民      國    九十二    年      十      月    二十一    日
                            臺灣士林地方法院民事第二庭
~B審判長法官  李玉卿
~B法      官  王本源
~B法      官  李瑜娟
右為正本係照原本作成。
本判決不得上訴。
中      華      民      國    九十二    年      十      月    二十三    日
~B法院書記官  吳政洋


司法院資訊處製作；財團法人民間司法改革基金會備份。
